臺灣高等法院高雄分院刑事判決　　　　94年度上訴字第1473號
上　訴　人
即　被　告　乙○○
指定辯護人　陳俊偉　律師
上列上訴人因強盜案件，不服臺灣屏東地方法院94年度訴字第50
1 號中華民國94年8 月23日第一審判決（起訴案號：臺灣屏東地
方法院檢察署94年度偵字第1851號），提起上訴，本院判決如下
：
     主  文
上訴駁回。
     事  實
一、乙○○曾於民國92年間，因搶奪及妨害兵役案件，經臺灣高
    雄地方法院判處搶奪罪有期徒刑1 年6 月，妨害兵役有期徒
    3 月，應執行有期徒刑1 年8 月確定在案，並於93年8 月2
    日縮短刑期假釋期滿，視為執行完畢。詎猶不知警惕，復於
    94年4 月10日22時30分許，與洪明潔（所犯攜帶兇器竊盜部
    分，業由台灣屏東地方法院判處罪刑在案）基於意圖為自己
    不法所有之犯意聯絡，共同攜帶乙○○所有客觀上可供兇器
    使用之油壓剪1 支及鐵條13支，由乙○○騎乘車號WPP-472
    號機車搭載洪明潔，前往屏東縣萬丹鄉○○○段3053地號甲
    ○○所有之漁塭旁，將所攜帶之鐵條插入該處電線桿桿身孔
    洞中，由洪明潔攜帶油壓剪爬上電線桿剪斷電纜線之一端，
    再由乙○○持油壓剪在地面上剪掉電纜線之另一端，以此方
    式竊取甲○○所有之電纜線2 條約100 公尺（價值約新臺幣
    2 萬元，起訴書誤載為3 條），欲取出電纜線內之銅線販賣
    牟利。得手後，乙○○及洪明潔將該電纜線搬至距離行竊地
    點約3 至5 公尺處之堤防斜坡中間，準備收取剪落地面之電
    纜線時，為甲○○發覺而上前質問，乙○○及洪明潔2 人見
    事跡敗露，遂將上開行竊工具及竊得之電纜線棄置該處，共
    乘機車欲逃離現場，甲○○見狀騎車在後追趕，旋在距甲○
    ○發現乙○○及洪明潔處約300 公尺之堤防上將2 人攔下並
    出手欲加逮捕乙○○，2 人乃又棄車以跑步方式逃逸，甲○
    ○仍緊跟在後，並多次伸手抓住乙○○之手，惟均為乙○○
    用力甩掉，嗣甲○○再次伸出右手抓住乙○○之左手時，乙
    ○○為脫免逮捕，竟單獨另行起意，脫卸其頭戴之安全帽，
    以右手持該安全帽擊打甲○○之右手掌背，以此方式對甲○
    ○施暴，致其受有右手掌背紅腫之傷害（傷害部分未據告訴
    ）。甲○○受毆後因覺疼痛旋即鬆手，並為防止乙○○再次
    對其毆擊，遂奪下乙○○之安全帽，乙○○及洪明潔見狀旋
    即加速逃離，惟仍於同日23時許，在屏東縣萬丹鄉○○村○
    ○路與堤防路口，即距離乙○○脫免逮捕處約500 公尺之處
    為警攔獲，並在甲○○發現乙○○、洪明潔之現場扣得乙○
    ○所有供犯罪之鐵條13支、油壓剪1 支及安全帽1 頂。
二、案經甲○○訴由屏東縣警察局屏東分局報請台灣屏東地方法
    院檢察署檢察官偵查起訴。
    理  由
壹、程序方面：
一、證人甲○○警詢、偵查中陳述之證據能力：
    按被告以外之人於審判外之言詞或書面，除法律有規定者外
    ，不得作為證據，刑事訴訟法第159 條第1 項定有明文。本
    件證人甲○○警詢中之證言，屬於審判外之陳述，又查無刑
    事訴訟法第159 條之1 至第159 條之5 之情形，故其於警詢
    中之陳述，無證據能力，合先明。又按被告以外之人於偵
    查中向檢察官所為陳述，除顯有不可信之情況者外，得為證
    據，同法第159 條之1 第2 項定有明文。證人甲○○於偵查
    中所為之證言，其未曾提及檢察官在偵查時有非法取供之情
    形，且無顯不可信之具體情況，依上開說明，其於偵查中之
    證言具有證據能力。
貳、實體部分：
一、訊據上訴人即被告乙○○固坦認於前開時、地，與同案被告
    洪明潔共同攜帶油壓剪及鐵條竊取甲○○所有之電纜線2 條
    ，及甲○○受有右手掌背紅腫之傷害事實，惟矢口否認有何
    為脫免逮捕而持安全帽毆擊甲○○犯行，辯稱：當天伊逃跑
    時，甲○○緊追在後，伊為方便逃逸，遂將安全帽拿下，甲
    ○○即伸手拿走該安全帽，伊並未與之拉扯安全帽，甲○○
    所受之傷，係其伸手拉伊安全帽時不慎撞到，非伊造成云云
    。經查：
    (一)被告如何於上開時、地，與同案被告洪明潔攜帶油壓剪及
      鐵條等工具，共同竊取告訴人甲○○所有之電纜線2 條，
      得手後，在行竊地點附近收取該電纜線時，為告訴人發現
      等情，業據被告於原審及本院調查、審理時供承不諱，核
      與證人即同案被告洪明潔於原審之證述、證人即告訴人甲
      ○○於原審及本院之證述相符，復有搜索扣押筆錄、扣押
      物品目錄表、贓物認領保管單、現場圖、台灣電力公司電
      費通知及收據各1 紙、照片18幀附卷可稽及鐵條13支、油
      壓剪1 支扣案可佐。
    (二)被告雖否認持安全帽毆擊告訴人右手掌背一節，惟查被告
      如何於上開時、地，為告訴人發覺行竊，與洪明潔共乘機
      車逃逸，行駛約300 公尺後，為甲○○攔下欲加逮捕，被
      告又與洪明潔以跑步方式逃逸，惟告訴人仍緊追在後並多
      次伸手欲抓被告，均為被告甩開，最後1 次告訴人伸出右
      手捉住被告左手之際，被告竟卸下安全帽，持以毆擊告訴
      人右手掌背，致其該處受有紅腫之傷害等情，業據告訴人
      於偵查中證稱：「我有喊『賊』，我有問他們為何要剪電
      線，他們兩人就騎著機車逃跑，我也騎著機車跟在後面追
      ，我追了約300 公尺將他們攔下，並把他們的機車鑰匙取
      走，表示要報警處理，他們說沒有偷東西，機車丟著就跑
      走，然後他們要跑時，我伸手抓男生的左手，他不讓我捉
      ，他用他的安全帽打我捉他的右手，我的手就放開…」、
      「（他用安全帽打你的手，是否有受傷？）有。…照片上
      手掌臂（按應係手掌背）的傷是他打的」等語屬實（偵卷
      第37頁）；且被告於警詢亦承認安全帽原先戴在頭上，係
      因告訴人抓被告，被告才將安全帽拿下，且拿下後，因告
      訴人不讓被告離開，故與告訴人拉扯該安全帽等情（警卷
      第8 頁），於偵查中亦供承告訴人欲逮捕被告時，被告曾
      與告訴人拉扯安全帽一節（偵卷第8 頁），是被告辯稱其
      未與告訴人拉扯安全帽云云，顯係避就之詞，不足採信。
    (三)證人甲○○嗣於原審雖改證稱：「當時他的意思應該是要
      撥開我的手，但安全帽剛好碰到我的右手，我覺得他的意
      思並不是要用安全帽打我的手」等語（原審卷第71頁）；
      於本院亦結證：「（你手上如照片的傷勢如何來的？）當
      時拉扯，他本來安全帽戴在頭上，跑的時候拿在手上，掙
      扎的時候可能被摩擦到」等語（見本院審判筆錄第3 頁）
      ，而與其於偵查中之上開證述相歧，惟查證人於原審為上
      開證述之後，經檢察官訊之為何警詢時指證遭被告持安全
      帽毆擊時，則證稱：「當時是晚上，到底他是用安全帽打
      我還是想要撥開我的手而同時不小心用安全帽打到我的，
      我也不確定」一語（原審卷第71頁）；而且觀其於原審之
      上開用語：「當時他的意思『應該』是要撥開我的手…，
      我『覺得』他的意思並不是要用安全帽打我的手」等語（
      原審卷第71頁）；及於本院審理時之用詞：「掙扎的時候
      『可能』被摩擦到」等語，均屬不確定性之用語，而與偵
      查中之用詞均為肯定性者有間，是其上開證述，是否屬實
      ，已非無疑；況且被告於警詢時已自承其安全帽本來戴在
      頭上，係因告訴人手抓被告，被告才將安全帽拿在手上，
      且拿下後曾與告訴人拉扯安全帽等情，已如前述，核與證
      人甲○○於本院證述：在其以右手抓被告左手之前，被告
      之安全帽仍戴在頭上等語相符（本院審判筆錄第4 頁），
      則被告係因遭告訴人伸手抓其左手時，始以右手將頭上之
      安全帽取下拿在手上一節，堪以認定；又告訴人之右手掌
      背遭被告之安全帽撞傷後，告訴人隨即出手將被告手上之
      安全帽搶下一節，亦迭據證人甲○○於原審及本院審理時
      證述在卷（原審卷第71、72頁、本院審判筆錄第4 頁），
      觀此被告與告訴人拉扯安全帽之全部過程，足以推論本件
      被告係因遭告訴人抓住左手後，為脫免逮捕，遂起意以安
      全帽作為攻擊告訴人之工具，因此取下安全帽持以擊打告
      訴人抓住被告之右手掌背，而告訴人因覺疼痛果然鬆手，
      然為防止再遭毆擊，隨即搶下安全帽，蓋被告取下安全帽
      之用意，若非欲攻擊告訴人，其為迅速逃離現場，何須多
      此一舉，竟一邊逃跑，一邊取下安全帽，致減緩其逃離現
      場之速度，而且倘係因戴安全帽不易逃跑，取下安全帽後
      ，亦應隨手將安全帽丟擲地上，而非取下之後拿在手上又
      再與告訴人拉扯安全帽，拖延其離開現場之時間；佐以證
      人甲○○於本院已證述：被告手持安全帽確有嚇阻之意思
      ，且被告欲脫身掙扎時，其安全帽係高高拿在手上一節（
      本院審判筆錄第3 頁），益證被告取下安全帽之用意，確
      實意在攻擊告訴人，是被告辯稱其為方便逃跑始取下安全
      帽，惟取下後旋即遭告訴人搶走，並未與之拉扯云云，及
      證人甲○○嗣後證述被告僅係以安全帽撥開告訴人之手而
      發生摩擦云云，均係避就及迴護之詞，不足採信。
    (四)證人洪明潔雖於原審審理中證稱被告並未持安全帽毆打告
      訴人云云（原審卷第75頁），然其另證稱：「（被告的安
      全帽原來戴著，後來為何拿在手上？）不知道」、「（你
      有看到後來安全帽在誰的手上？）在被害人的手裡，為何
      在他手裡我也不知道」、「我不知道為何安全帽在被害人
      手上，我只看到他們兩人拉扯，後來就到被害人手上了，
      過程我沒看到」（原審卷第76頁）。由此足認證人洪明潔
      並未目睹被告及告訴人互相拉扯之全部經過，尤其是被告
      脫下安全帽後至告訴人奪下安全帽之間，即被告持安全帽
      毆打告訴人之過程。因此，證人洪明潔之證詞自不足為被
      告有利之認定。
    (五)辯護人雖為被告辯稱被告與告訴人發生拉扯之處，並非竊
      盜之現場，故縱認被告手持安全帽擊打告訴人，亦與刑法
      第329 條準強盜罪所規定之「當場」施以強暴者有間云云
      。惟按所謂當場，除犯罪行為之現場及其附近外，即已離
      盜所而尚在他人跟蹤追躡者，不論距離遠近，亦不論是否
      因其他障礙，於極短時間內無法以目視尋得蹤跡，均不失
      為當場（最高法院91年台上字第6630號判決意旨參照）。
      查本件告訴人係在堤防斜坡中間發現被告與洪明潔在收取
      電纜線，而此處距離被告行竊地點僅約3 至5 公尺一節，
      業據證人甲○○於本院證述在卷（本院審判筆錄第4 頁）
      ，被告亦不否認其與洪明潔在此處收取竊得之電纜線一節
      ，則被告與洪明潔竊得電纜線後，雖將該電纜線搬至附近
      3 至5 公尺處之堤防斜坡中間處收取，然此處距離盜所甚
      近，且竊得之贓物亦仍在該處，揆諸上開說明，應認被告
      尚未離去竊盜現場，故告訴人發現被告之處，仍屬竊盜之
      現場，辯護人上開辯解，顯有誤會。
二、綜上所論，本件事證已明，被告犯行堪以認定。
三、按扣案之油壓剪1 支及鐵條13支均係質地堅硬之金屬物品，
    客觀上具有危險性，且對人之生命、身體安全構成威脅，足
    供兇器使用。是核被告攜帶上開兇器，竊取告訴人所有之電
    纜線，並於告訴人發現後，企圖脫免逮捕，持安全帽揮擊告
    訴人之右手掌背之所為，係犯刑法第329 條之準強盜罪而有
    同法第321 條第1 項第3 款情形，應論以刑法第330 條第1
    項之攜帶兇器準強盜罪。被告就其攜帶兇器竊取電纜線部分
    ，雖與同案被告洪明潔有犯意聯絡及行為分擔，惟按攜帶兇
    器準強盜罪乃一獨立罪名，為實質上一罪（最高法院83年度
    台上字第1209號判決參照），故被告於攜帶兇器竊盜電纜線
    得手後，為脫免逮捕而另行起意，獨自1 人毆打告訴人，自
    應僅成立攜帶兇器準強盜罪之罪名，而不再論以共同攜帶兇
    器竊盜罪。又被告曾於92年間，因搶奪及妨害兵役案件，經
    臺灣高雄地方法院判處搶奪罪有期徒刑1 年6 月，妨害兵役
    有期徒3 月，應執行有期徒刑1 年8 月確定在案，並於93年
    8 月2 日縮短刑期假釋期滿，視為執行完畢，此有台灣高等
    法院被告前案紀錄表附卷足憑，其於刑之執行完畢後5 年內
    ，再犯本件有期徒刑之罪，為累犯，應依法加重其刑。又被
    告雖為脫免逮捕而持安全帽對告訴人之身體施以強暴，然告
    訴人傷勢尚屬輕微，而被告所攻擊者，亦非告訴人之要害部
    位，且觀諸被告所攜帶之物品，除安全帽外，尚有油壓剪及
    鐵條等兇器，若被告有使被害人身體嚴重受創之惡意，當可
    取用其他更為銳利堅硬之兇器為之，然被告捨此不為，足徵
    其尚知節制，惡性並非重大，如對其量處法定最低本刑有期
    徒刑7 年，仍屬情輕法重，衡情不無可憫，故依刑法第59條
    之規定，減輕其刑。且因其同時有刑之加重及減輕事由，應
    依法先加後減。此外，告訴人遭竊之電纜線共計2 條，並非
    3 條，其於警詢中陳稱失竊3 條，係出於誤會等情，已據證
    人甲○○於原審審理中結證明確（原審卷第81頁），故公訴
    意旨認為告訴人遭竊3 條電線，即有未洽，故予更正，併此
    敘明。
四、原審以被告罪證明確，適用刑法第330 條第1 項、第329 條
    、第47條、第59條、第38條第1 項第2 款規定，並審酌被告
    曾有毒品、搶奪及妨害兵役等多項犯罪前科，此有臺灣高等
    法院被告前案紀錄表附卷可參，素行非佳，本件犯罪動機、
    目的、其攜帶兇器數量非少，所為犯行對於被害人之生命法
    益仍具有潛在危險性，竊取物品之價值，被害人所受損害，
    及被告於警詢及偵查中否認全部犯行，嗣於原審審理中亦僅
    承認竊盜犯行，而始終否認強盜，避重就輕，尚無真誠悔意
    等一切情狀，量處有期徒刑4 年6 月。扣案之油壓剪1 支、
    鐵條13支及安全帽1 頂，均為供被告所有供犯罪所用之物，
    已據其於原審供陳在卷，爰依刑法第38條第1 項第2 款規定
    ，宣告沒收。原審認事用法核無違誤，量刑尚稱妥適，被告
    仍執前詞提起上訴而指摘原判決不當，為無理由，應予駁回
    。
據上論斷，應依刑事訴訟法第368條，判決如主文。
本案經檢察官王登榮到庭執行職務。
中　　華　　民　　國　　94　　年　　12　　月　　15　　日
            刑事第六庭    審判長法  官　王憲義
                                法  官  張盛喜
                                法  官  李璧君
以上正本證明與原本無異。
如不服本判決應於收受本判決後10日內向本院提出上訴書狀，其
未敘述上訴理由者，並得於提起上訴後10日內向本院補提理由書
狀（均須按他造當事人之人數附繕本）「切勿逕送上級法院」。
中　　華　　民　　國　　94　　年　　12　　月　　21　　日
  　　　　　　　　　　　　　　　書記官　唐奇燕
附錄本判決論罪科刑法條：
刑法第329條
竊盜或搶奪，因防護贓物、脫免逮捕或湮滅罪證，而當場施以強
暴脅迫者，以強盜論。
刑法第330條
犯強盜罪而有第321 條第1 項各款情形之一者，處7 年以上有期
徒刑。
前項之未遂犯罰之。
